臺灣板橋地方法院刑事判決　　　　　　　99年度訴字第2812號
公　訴　人　臺灣板橋地方法院檢察署檢察官
被　　　告　林芳葶
　　　　　　張明隆
共　　　同
指定辯護人　本院公設辯護人吳天明
上列被告等因違反毒品危害防制條例案件，經檢察官提起公訴（
99年度偵字第4392號），本院判決如下：
    主  文
本件免訴。
    理  由
一、公訴意旨略以：被告林芳葶、張明隆基於意圖販賣而持有第
    二級毒品之犯意聯絡，於民國99年1 月26日，在臺北縣蘆洲
    市（改制為新北市蘆洲區○○○街某網路咖啡店附近，以新
    臺幣（下同）10萬元之對價，向某真實姓名年籍不詳、綽號
    「老頭子」（臺語：「老猴」）之成年男子，購得甲基安非
    他命，除部分供己施用，餘16包（含袋重88.96 公克，純質
    淨重73.02 公克）則意圖販賣而持有之。嗣於同年月27日凌
    晨1 時40分許，在臺北縣新莊市（改制為新北市新莊區○○
    ○路68巷7 號5 樓住處為警執行搜索而查獲，並扣得甲基安
    非他命16包、電子磅秤3 台、分裝袋1 包、吸食器5 組、玻
    璃球5 個、行動電話2 具及現金70400 元。因認被告林芳葶
    、張明隆涉犯毒品危害防制條例第5 條第2 項意圖販賣持有
    第二級毒品罪嫌。
二、按犯罪事實應依證據認定之，無證據不得認定犯罪事實，刑
    事訴訟法第154 條第2 項定有明文。而案件曾經判決確定者
    ，應諭知免訴之判決，則為同法第302 條第1 款所明定。縱
    令後起訴事實較之確定判決之事實有減縮或擴張之情形，仍
    不失為同一案件（最高法院30年上字第2244號判例意旨參照
    ）。
三、公訴人認被告林芳葶、張明隆涉犯意圖販賣持有第二級毒品
    罪嫌，係以被告二人之供述及扣案甲基安非他命為主要論據
    。訊據被告林芳葶、張明隆堅詞否認有何意圖販賣持有第二
    級毒品犯行，被告林芳葶辯稱：扣案甲基安非他命係被告張
    明隆自行購得，伊並未持有；被告張明隆則以：伊購買甲基
    安非他命係供個人吸食之用，並無販賣意圖等語。經查：
  (一)被告林芳葶於99年1 月25日與被告張明隆在臺北縣蘆洲市○
    ○街○○路咖啡店附近，以10萬元之對價，向「老頭子」購
    買甲基安非他命16包之事實，業據被告林芳葶於檢察官訊問
    時坦承不諱，且有甲基安非他命16包扣案可資佐證。而前開
    毒品經以氣相層析質譜分析法、核磁共振分析法鑑定結果，
    含甲基安非他命成分，驗前淨重約81.48 公克，純度約96%
    ，純質淨重約78.2208 公克，則有內政部警政署刑事警察局
    99年3 月4 日刑鑑字第0990021359號鑑定書1 件在卷可稽，
    足認被告林芳葶此部分不利於己之自白與事實相符。被告林
    芳葶於本院審理時雖否認上情，辯稱：伊於98年10月間持有
    甲基安非他命另案為警查獲，其自白係混淆前後二案所致云
    云。然經本院勘驗臺灣板橋地方法院檢察署99年1 月27日偵
    訊光碟，被告林芳葶於檢察官訊問時供稱：「（問：在五工
    路的住處查到的這些毒品是誰的？）我和張明隆的。」、「
    跟一個叫『老頭子』的人買的。」、「（問：什麼時候買的
    ？）禮拜一（即99年1 月25日）」、「( 問：多少錢？）10
    萬塊。」、「（問：在哪裡買? ）蘆洲。」、「九芎街網咖
    買的。」等語，就其購買扣案甲基安非他命之時間、地點、
    對價等，陳述詳盡，再經檢察官詢及前次持有甲基安非他命
    為警查獲一節後，被告林芳葶仍陳述略以：伊前次係獨自向
    「老頭子」購買甲基安非他命26包，第二次即前述於99 年1
    月27日為警查扣之甲基安非他命16包，係與被告張明隆共同
    向「老頭子」購得等語，並表達願供出上游之意，請求從輕
    量刑等語（見本院100 年1 月17日審判筆錄），顯無混淆誤
    認之情，被告林芳葶於本院審理時翻異前詞，要無可採。至
    證人即被告張明隆於本院審理時雖具結證述略以：本案查扣
    之甲基安非他命16包，係伊獨自向「老頭子」購買，被告林
    芳葶並未出資，亦未同往等語（見本院99年12月6 日審判筆
    錄），然依證人即被告張明隆證述：「本來不認識『老猴』
    ，是在網咖遇到跟他聊天才認識。」、「（問：向『老猴』
    買安非他命那天是第一天認識？）應該是他有看過我，但我
    不認識他，是他過來跟我聊天。」、「（問：『老猴』交給
    你16包安非他命，你給他多少錢？）我還沒有給他。」、「
    他願意讓我工作慢慢還錢，我當時有工作，沒有約定每月幾
    號還，是我有領錢就還錢。」等情（見本院前揭審判筆錄）
    ，被告張明隆在未經被告林芳葶聯繫之情況下，偶遇曾與被
    告林芳葶交易毒品之「老頭子」，當場購得大量甲基安非他
    命，未免過於巧合，且被告張明隆與「老頭子」原不相識，
    偶然相遇攀談，「老頭子」竟無端售予大量毒品，復未收取
    對價，亦未約定付款方式、期限等，殊違常情，證人即被告
    張明隆所為陳述，顯係迴護被告林芳葶之詞，不足為據。綜
    上，被告林芳葶持有第二級毒品甲基安非他命，純質淨重約
    78.2208 公克之事實，足堪認定。
  (二)次以，被告林芳葶持有甲基安非他命，雖數量非微，然持有
    毒品之原因本非一端，被告林芳葶前曾因施用第二級毒品，
    經本院以98年度毒聲字第586 號裁定送勒戒處所觀察、勒戒
    ，於98年11月30日執行完畢，有臺灣高等法院被告前案紀錄
    表1 件可按，非無施用毒品之素行。且被告林芳葶於99 年1
    月25日購得扣案甲基安非他命後，即於翌日上午6 時許，在
    臺北縣新莊市○○路68巷7 號5 樓住處取而施用，此據被告
    林芳葶於警詢時供述在卷，並有吸食器5 組扣案足憑，被告
    林芳葶此部分所涉施用第二級毒品罪，亦經本院判決論罪科
    刑確定在案，是被告林芳葶所辯持有上開甲基安非他命，係
    供吸食之用，尚非全然無據。此外，本案復查無其他積極證
    據足資證明被告林芳葶於99年1 月25日購得扣案甲基安非他
    命後，主觀上確有販賣之意圖，自非得以毒品危害防制條例
    第5 條第2 項意圖販賣而持有第二級毒品之罪名相繩，依罪
    疑唯輕之法則，僅得認定係供己施用而持有。
  (三)再按國家之刑罰權係對於每一犯罪事實而存在，單一之犯罪
    事實，於實體法上僅有單一刑罰權，在訴訟法上自亦無從分
    割，至行為人所涉是否為同一案件，端視前後案件之基本社
    會事實是否同一而定。關於持有毒品，行為人為自己施用而
    持有與意圖販賣而為持有，罪名雖有不同，然其基本社會事
    實同一，僅內在犯意之別。被告林芳葶、張明隆於99年1 月
    25日以10萬元之對價，向「老頭子」購得甲基安非他命16包
    後，於同年月26日上午6 時許，在前址住處施用之，被告林
    芳葶持有上開甲基安非他命，與其施用第二級毒品為高低度
    行為之實質上一罪，而被告林芳葶所犯施用第二級毒品罪，
    業經本院以99年度訴字第641 號判決判處有期徒刑4 月，如
    易科罰金，以新臺幣1000元折算1 日，於99年5 月24日確定
    ，而被告張明隆前述持有甲基安非他命16包之同一事實，則
    經本院以99年度簡字第1756號判決判處有期徒刑6 月，如易
    科罰金，以新臺幣1000元折算1 日，並經本院以99年度簡上
    字第1031號判決駁回上訴，於99年11月10日確定，此觀卷附
    臺灣高等法院被告前案紀錄表及本院前開判決書即明，是被
    告林芳葶、張明隆此部分持有第二級毒品犯行，均為確定判
    決之效力所及，依一事不再理原則，本院即不得再予審究。
四、綜上，本案依公訴人所提事證，原不足使所指被告林芳葶意
    圖販賣持有第二級毒品之犯罪事實達於無所懷疑而得確信為
    真實之程度，而被告林芳葶、張明隆被訴持有甲基安非他命
    之犯罪事實，復經法院判決確定，揆諸前開法條規定及判例
    要旨，應為免訴判決之諭知，用期適法。
據上論斷，應依刑事訴訟法第302 條第1 款，判決如主文。
本案經檢察官鄭淑壬到庭執行職務。
中    華    民    國   100    年    6     月    7     日
                  刑事第十九庭  審判長法  官  許炎灶
                                      法  官  吳佳穎
                                      法  官  廖怡貞
以上正本證明與原本無異
如不服本判決應於送達後10日內向本院提出上訴狀
                                      書記官  林惠齡
中    華    民    國   100    年    6     月    7     日